【裁判字號】    98,簡上,520
【裁判日期】    980716
【裁判案由】    詐欺
【裁判全文】
臺灣板橋地方法院刑事判決             98年度簡上字第520號
上  訴  人  甲○○
即  被  告
上列上訴人即被告因詐欺案件，不服本院中華民國98年3 月23日
以98年度簡字第1717號第一審簡易判決（聲請簡易判決處刑案號
：臺灣板橋地方法院檢察署98年度偵字第487 號、第894 號、第
1067號），提起上訴暨移送併辦（臺灣新竹地方法院檢察署98年
度偵字第1483號、臺灣士林地方法院檢察署98年度偵字第2811號
），本院管轄之第二審合議庭判決如下：
    主  文
上訴駁回。
    事  實
一、甲○○於民國97年10月7 日，見報紙廣告應徵工作，其明知
    提供自己向銀行申設之帳戶提款卡及密碼予聘僱人，可能幫
    助犯罪集團用以詐騙他人款項後，再加以提領，以逃避司法
    機關追查等不法行為，仍不違反其本意，基於幫助詐欺之犯
    意，閱報後即依上開報紙分類欄內刊載之電話與真實姓名年
    籍均不詳之成年人士聯絡，於97年10月8 日下午5 時許，在
    新竹市○○路○ 段202 號新光三越百貨公司旁之好樂迪KTV
    前，將其向臺灣中小企業銀行（下稱臺灣企銀）竹北分行申
    請開設之帳號00000000000 號帳戶之提款卡及密碼，交付予
    真實姓名年籍均不詳之成年男子，而該成年男子及其所屬詐
    欺集團成員於取得上開帳戶之提款卡及密碼後，旋即意圖為
    自己不法之所有，分別為下列犯行：
(一)於97年10月10日某時，在雅虎奇摩拍賣網站上，使用帳號「
    a082121 」佯以刊登販售飛利浦品牌電動除毛刀之訊息，致
    己○○陷於錯誤，於同日晚上8 時8 分許，在臺北縣中和市
    ○○路3 號之便利商店內之中國信託商業銀行自動櫃員機，
    以轉帳方式匯款新臺幣（下同）2,780 元至甲○○上開臺灣
    企銀竹北分行帳戶內，旋遭提領一空。
(二)於97年10月10日晚上9 時許，在雅虎奇摩拍賣網站上，佯以
    刊登販售飛利浦蘆薈按摩冰刀之訊息，致丙○○陷於錯誤，
    於同日晚上9 時10分許，在臺北縣林口鄉○○路○ 段392 號
    之自動櫃員機，以轉帳方式匯款2,780 元至甲○○上開臺灣
    企銀竹北分行帳戶內，旋遭提領一空。
(三)於97年10月11日下午3 時47分許，在雅虎奇摩拍賣網站上，
    使用帳號「yamaha654321」佯以販售數位相機之訊息，致戊○○陷於錯誤，於同日晚上6 時42分許，在臺北縣三峽鎮○○路211 巷31弄9 號住處，以網路ATM 轉帳之方式，依該詐
    騙集團成員之指示，轉帳匯款8,780 元至甲○○上開臺灣企
    銀竹北分行帳戶內，旋遭提領一空。
(四)於97年10月10日晚上10時許，利用Skype 網路聊天程式，由
    該詐騙集團某真實姓名年籍均不詳自稱「ANNA」之成年女子
    ，向乙○○佯稱欲提供援交服務，並要求乙○○依其指示操
    作自動櫃員機以確認身分，致乙○○因此陷於錯誤，依該詐
    騙集團某成員之指示，於同日晚上11時45分許，在新竹市○
    區○○路2 段289 號之臺新國際商業銀行之自動櫃員機，以
    轉帳方式匯款29,981元至甲○○上開臺灣企銀竹北分行帳戶
    內，旋遭提領一空。
(五)於97年10月10日晚上6時18分許，在雅虎奇摩拍賣網站上，
    使用帳號「a082121 」佯以販售飛利浦蘆薈按摩冰刀HP6517
    之訊息，致丁○○陷於錯誤，於同日晚上6 時30分許，在臺
    北市士林區○○○路○ 段425 號永豐銀行之自動櫃員機，以
    轉帳方式匯款2,780 元至甲○○上開臺灣企銀竹北分行帳戶
    內，旋遭提領一空。
二、案經臺北縣政府警察局中和分局報請臺灣板橋地方法院檢察
    署檢察官偵查後聲請簡易判決處刑，及新竹市警察局第三分
    局報請臺灣新竹地方法院檢察署檢察官、臺北市政府警察局
    士林分局報請臺灣士林地方法院檢察署檢察官移送併辦。
    理  由
一、本案以下調查之證據，均據當事人於本院審判程序中表示不
    爭執證據能力，依刑事訴訟法第159 條之5 之規定，均有證
    據能力，合先敘明。
二、訊據上訴人即被告甲○○固坦承於上開時、地，將其所有臺
    灣企銀竹北分行帳號00000000000 號帳戶之提款卡及密碼交
    付予某真實姓名年籍均不詳之成年男子，惟矢口否認有何幫
    助詐欺取財犯行，辯稱：伊看自由時報應徵司機工作，對方
    表示客戶會匯款至伊帳戶，故要提供上開帳戶之提款卡及密
    碼，以供確定伊帳戶可否使用，伊便交付上開帳戶之提款卡
    及密碼予該名真實姓名年籍均不詳之成年男子云云。
三、經查：
(一)上揭犯罪事實，業據證人即被害人丙○○、乙○○、丁○○
    於警詢、證人即被害人己○○、戊○○於警詢及偵查中證述
    明確，並有上開中國信託自動櫃員機交易明細表、中華郵政
    WebATM轉帳明細表、臺新國際商業銀行自動付款機客戶交易
    明細單、永豐商業銀行士東分行存摺存款往來明細查詢一覽
    表、雅虎奇摩拍賣網站網頁列印資料、被告所有之臺灣企銀
    竹北分行帳號00000000000 號之開戶基本資料、存摺內頁影
    本及交易明細查詢在卷可憑，足見被告所申設之上開臺灣企
    銀竹北分行帳戶，業遭詐騙集團成員供作詐騙被害人己○○
    、丙○○、戊○○、乙○○、丁○○之人頭帳戶等情，應堪
    認定。
(二)被告雖以前揭情詞置辯，惟按個人之存摺、提款卡及密碼等
    物乃屬重要之金融物件，若落入不明人士手中，除存款有遭
    盜領之風險外，亦極可能作為取贓之犯罪工具，即便帳戶內
    之存款不多，若無正當理由或合理之隱情，應無任意交付他
    人之理，況現今金融帳戶開戶極為便利，若非有違法用途而
    欲刻意隱匿身分，亦無須使用他人帳戶；而一般公司行號至
    多僅會要求已聘雇之員工開設金融帳戶以供匯入薪資之用，
    衡情斷無要求尚未受僱之應徵者開設金融帳戶或提供帳戶資
    料之必要；倘若應徵者已獲聘僱而須辦理薪資轉帳，亦僅須
    將金融帳戶之戶名、帳號提供雇主即可，豈有要求員工交付
    金融帳戶之提款卡，甚至提供提款密碼與雇主之理，否則員
    工日後辛苦所賺得之薪資豈非處於隨時可能遭雇主提領一空
    之狀態？再者，一般正常工作之應徵多係在公司內進行，應
    徵者對於公司所在、名稱、工作內容、進行面試之人等事項
    亦均有一定之認識，衡情亦無相約在路邊面試，且根本不知
    所應徵之公司究係在何處。又金融帳戶能否使用，並非不得
    由帳戶所有人陪同所應徵公司之員工一同至金融機構臨櫃查
    詢，或一同至自動櫃員機以匯、取款方式操作確認，亦可由
    公司逕向金融機構發函詢問、徵信。是以被告未至公司內面
    試，對於公司聯絡人員亦無所悉，均屬可疑；且被告竟在尚
    未通過面試取得工作之前，即將其所申請開立具私密性、專
    屬性之上開帳戶提款卡及密碼等物件，交付未曾謀面毫不相
    識之不明人士，容任不明人士使用上開帳戶，亦難置信；況
    該公司果確有合法使用帳戶之需求，以現今金融機構之數量
    及核准開立帳戶之標準觀之，該公司大可以公司負責人、現
    職員工或公司之名義申請開立帳戶，並無要求尚未通過面試
    之應徵者提供帳戶之必要，而徒增應徵者盜領帳戶內客戶匯
    款之風險，足認被告所辯均與常情相違，顯係臨訟卸責之詞
    ，均無可採。
(三)再按刑法上之故意，分直接故意（確定故意）與間接故意（
    不確定故意），「行為人對於構成犯罪之事實，明知並有意
    使其發生者」為直接故意；又「行為人對於構成犯罪之事實
    ，預見其發生而其發生並不違背其本意者」為間接故意；而
    參以郵政儲金或銀行帳戶可供款項之存匯、提領，一般人均
    可輕易申請開設，並無任何資格條件之限制，苟有使用金融
    存款帳戶之正當用途，自以使用其本人或可信賴之親友申請
    之帳戶，最為便利安全，始可避免帳戶名義人反悔或心存歹
    念，利用通知掛失止付、變更存戶印鑑圖章或換摺之方式，
    將帳戶內之款項領走一空，反致使用帳戶人蒙受損失，苟非
    為犯罪等不法目的或為掩飾自己真實身分，並藉以逃避查緝
    ，依常情並無捨棄自己申設帳戶而迂迴以花費金錢或其他方
    法向無相當信賴關係之陌生人取得帳戶使用之理，且近年來
    詐欺取財之犯罪類型層出不窮，該等犯罪，多數均係利用他
    人帳戶作為詐欺所得財物之出入帳戶，業經媒體廣為披載，
    是依一般人通常之知識、智能及經驗，均已詳知向陌生人購
    買、承租或其他方法取得帳戶者，多係欲藉該帳戶取得不法
    犯罪所得，且隱匿帳戶內資金之實際取得人之身分，以逃避
    追查，而被告交付上開帳戶時已年滿41歲，為智識正常，具
    有一定社會經驗之成年人，對於他人持其所提供之銀行帳戶
    可能為詐欺犯罪使用自應有所預見，自難諉稱不知，惟被告
    竟將其所有具私密性、專屬性之上開帳戶提款卡及密碼交付
    不明人士，而容任不明人士對外得以上開帳戶之名義無條件
    加以使用，是以縱認被告確係因應徵工作而交付帳戶資料，
    亦足認被告在主觀上已預見提供帳戶之行為可能幫助他人犯
    詐欺取財罪，仍不違反其本意而執意為之，準此，被告顯有
    幫助詐欺取財之不確定故意，應堪認定。
(四)被告雖提出97年10月8 日應徵外勤司機之報紙廣告1 紙，證
    明其確係因應徵工作而遭詐騙帳戶之提款卡及密碼云云，然
    上開應徵廣告僅得證明確有應徵司機之廣告，至該廣告是否
    確係用以詐騙應徵者提供金融機構帳戶存摺、提款卡、密碼
    等物、被告究有無撥打上開電話應徵工作及被告與對方談話
    內容係應徵工作或收購金融機構帳戶等資料，均付之闕如，
    不足為有利被告之認定。
(五)另就取得被告上開帳戶之詐騙集團而言，其既係利用被告帳
    戶作為收取騙得款項之工具，且確有被害人因受騙而匯款至
    上開帳戶內，衡情該詐騙集團當無可能選擇一隨時可能遭帳
    戶所有人掛失而無法使用之帳戶，作為收取款項之用，否則
    ，倘該詐騙集團尚未及實施詐欺犯行，甚者已實施詐欺犯行
    而未及提領詐得款項前，該帳戶所有人已先行將帳戶掛失，
    甚至將帳戶內詐得之匯款提領一空，則該詐騙集團豈非徒勞
    無功、一無所獲？故被告辯稱上開帳戶係遭詐騙云云，實不
    合常理。
(六)被告雖另聲請調查被害人己○○、丙○○、戊○○、乙○○
    、丁○○匯入其臺灣企銀竹北分行帳戶之款項係遭何人提領
    ，惟本案被告之犯行係其提供上開帳戶之提款卡、密碼予詐
    騙集團成員，而幫助該詐騙集團成員遂行詐欺之犯行，非認
    被告有提領被害人贓款之行為，亦未認被告與上開詐騙集團
    成員有共同詐欺之犯意聯絡與行為分擔，且被告之犯行在其
    所幫助詐欺取財正犯之犯罪行為既遂亦即被害人將款項匯入
    該帳戶時即已成立，其後係由何人提領該等款項，復與被告
    犯罪之成立並無關連，此部分自無調查之必要，附此敘明。
(七)綜上所述，足認被告於上開時、地提供其帳戶提款卡、密碼
    ，確有幫助詐欺之不確定故意，被告辯稱係因應徵工作而遭
    詐騙帳戶提款卡云云，無足採信。本案事證明確，被告犯行
    堪以認定，應予依法論科。
四、按刑法上之幫助犯，係對於犯罪與正犯有共同之認識，而以
    幫助之意思，對於正犯資以助力，而未參與實施犯罪之行為
    者而言（最高法院75年度臺上字第1509號、88年度臺上字第
    1270號判決參照）。是以，如未參與實施犯罪構成要件之行
    為，而係出於幫助之意思提供助力，即屬幫助犯，而非共同
    正犯。本件被告基於幫助之不確定犯意，將其所有上開臺灣
    企銀竹北分行之提款卡及密碼，交付予真實姓名年籍均不詳
    之成年人男子及其所屬之詐騙集團使用，用以詐騙被害人己○○、丙○○、戊○○、乙○○、丁○○，遂行詐欺取財之
    犯行，固如上述，然被告單純提供帳戶供人使用之行為，並
    不等同於向被害人等施以欺罔之詐術行為，且亦無證據證明
    被告有參與詐欺取財犯行之構成要件行為，是揆諸前揭說明
    ，核其所為，係犯刑法第30條第1 項前段、第339 條第1 項
    之幫助詐欺取財罪。被告以一行為，提供上開臺灣企銀竹北
    分行帳戶，幫助詐騙集團詐騙被害人己○○、丙○○、戊○○、乙○○、丁○○，屬一行為觸犯數同一罪名之同種想像
    競合犯，應依刑法第55前段規定，從一情節較重之幫助詐欺
    取財罪處斷。被告係幫助他人犯上開罪名，爰依刑法第30條
    第2 項之規定，按正犯之刑減輕之。移送併辦部分即臺灣新
    竹地方法院檢察署98年度偵字第1483號、臺灣士林地方法院
    檢察署98年度偵字第2811號（即詐騙乙○○、丁○○部分）
    ，雖未經檢察官起訴，惟與起訴之犯罪事實有想像競合裁判
    上一罪之關係，為起訴效力所及，本院自得一併審判。原審
    以被告犯行明確，依刑事訴訟法第449 條第1 項、第3 項、
    第454 條第2 項，刑法第339 條第1 項、第30條第1 項前段
    、第2 項、第55條、第41條第1 項前段，刑法施行法第1 條
    之1 第1 項、第2 項前段之規定，並審酌被告提供上開帳戶
    供他人詐欺取財，助長詐騙財產犯罪之風氣，致使執法人員
    難以追查正犯之真實身分，增加被害人尋求救濟之困難，擾
    亂金融交易往來秩序，危害社會正常交易安全甚鉅，且造成
    被害人己○○、丙○○、戊○○、乙○○及丁○○分別匯款
    2,780 元、2,780 元、8,780 元、29,981元及2,780 元，犯
    罪所生危害非輕，兼衡被告曾有賭博前科之素行（見卷附臺
    灣高等法院被告前案紀錄表）、生活狀況、智識程度、犯罪
    之動機、目的、手段、犯罪後之態度等一切情狀，量處有期
    徒刑3 月，並諭知易科罰金之折算標準，其認事用法均無違
    誤，量刑亦屬適當，應予維持。被告猶執前詞，否認犯罪，
    指摘原審判決不當，為無理由，應予駁回。
據上論斷，應依刑事訴訟法第455 條之1 第1 項、第3 項、第36
8 條，判決如主文。
本案經檢察官鄭潔如到庭執行職務。
中    華    民    國    98    年     7    月    16    日
                  刑事第十五庭  審判長法  官  李君豪
                                      法  官  何燕蓉
                                      法  官  錢衍蓁
上列正本證明與原本無異。
不得上訴。
                                      書記官  劉靜慧
中    華    民    國    98    年    7     月    16    日
附錄本案論罪科刑法條全文：
刑法第339條
意圖為自己或第三人不法之所有，以詐術使人將本人或第三人之
物交付者，處5 年以下有期徒刑、拘役或科或併科1 千元以下罰
金。
以前項方法得財產上不法之利益或使第三人得之者，亦同。
前二項之未遂犯罰之。


司法院資訊處製作；財團法人民間司法改革基金會備份。
